臺灣板橋地方法院民事判決　　　　　　　　　　　　　九十三年度簡上字第九八號
　　上　訴　人　戊○○○
　　　　　　　　丁○○
　　　　　　　　乙○○
　　　　　　　　丙○○
　　兼　共　同　甲○
　　訴訟代理人
　　被上訴人　　臺北縣人文與環境關懷協會
　　法定代理人　己○○
右當事人間請求清償債務事件，上訴人對於中華民國九十三年二月十九日本院板橋簡
易庭九十二年度板簡字第二五四二號第一審判決提起上訴，於中華民國九十三年七月
二十一日言詞辯論終結，本院判決如左：
    主  文
上訴駁回。
第二審訴訟費用由上訴人負擔。
    事  實
甲、上訴人方面：
一、聲明：
    (一)原判決關於駁回上訴人後開第二項之訴部分廢棄。
    (二)右開廢棄部分，被上訴人應再給付上訴人新臺幣十一萬九千九百二十三元及自
      民國九十三年一月二十六日起至清償日止，按年息百分之五計算之利息。
二、陳述：除與原判決記載相同者，茲引用之外，補稱：
    (一)原審判決係以原審言詞辯論終結時，被上訴人應給付訴外人庚○之兩期租金二
      十七萬元已屆清償期，故判命被上訴人給付該二期租金二十七萬元，其餘十一
      萬九千九百二十三元（即上訴人於原審請求金額389,923元─第一審言詞辯論
      終結時已屆期之租金270,000元＝119,923元），並未曉諭上訴人變更訴之聲明
      。
    (二)茲因第二審言詞辯論終結前，被上訴人於九十三年四月十六日應再給付出租人
      庚○租金十三萬五千元，爰提起上訴，請求被上訴人再給付其中十一萬九千九
      百二十三元予上訴人。
三、證據：援用第一審所提證據。
乙、被上訴人方面：
    被上訴人未於言詞辯論期日到場，亦未提出書狀作何聲明或陳述。
    理  由
一、本件被上訴人經合法通知，未於言詞辯論期日到場，核無民事訴訟法第三百八十
    六條所列各款情形，爰依上訴人之聲請，由其一造辯論而為判決。
二、按人民團體經主管機關核准立案後，得依法向該管地方法院辦理法人登記，並於
    完成法人登記後三十日內，將登記證書影本送至主管機關，人民團體法第十一條
    定有明文，故依人民團體法經主管機關核准合法成立之人民團體，有法人格。
    本件被上訴人係於九十年三月二十六日經臺北縣政府北府社團字第一三八六三六
    號函核准立案，有上訴人提出臺北縣政府九十二年十二月二十二日北府社團字第
    ○九二○七六四五六四號函為證（見原審卷第三十三頁），被上訴人自有當事人
    能力，先予敘明。
三、次按當事人固得於訴訟繫屬中，將訴訟告知於因自己敗訴而有法律上利害關係之
    第三人，此觀民事訴訟法第六十五條第一項之規定自明。惟按訴訟參加，應提出
    參加書狀於本訴訟繫屬之法院為之，民事訴訟法第五十九條定有明文，此為訴訟
    參加之法定程式。且參加人為輔助當事人一造而參加訴訟，凡在輔助上所必要之
    一切訴訟行為，皆許其獨立為之。是參加人本於其獨立權能，而參與訴訟，惟受
    訴訟告知之人，於依民事訴訟法第五十九條之規定，提出參加書狀於法院前，即
    令已在法院為陳述，仍難認其已參與訴訟程序，而當然成為參加人。經查本件上
    訴人於原審起訴時，固於起訴狀聲請將本件訴訟告知庚○，惟庚○於原審從未提
    出參加書狀聲明訴訟參加，又其於本院九十三年七月二十一日之言詞辯論期日固
    曾當庭提出參與訴訟狀，惟隨即於同日言詞辯論期日撤回參加訴訟之聲請，亦難
    認其為本件訴訟之參加人，其於本件訴訟程序中所言，僅屬未經具結證人之證詞
    ，本院自毋庸記載其為參加人，合先敘明。
四、本件上訴人起訴主張其與訴外人庚○間因所有權移轉登記事件，經臺灣高等法院
    判決訴訟費用應由庚○負擔，嗣上訴人向本院聲請確定訴訟費用，經本院裁定庚
    ○應賠償上訴人之訴訟費用為三十八萬六千八百二十八元，並經臺灣高等法院駁
    回庚○之抗告而確應，嗣因上訴人得知庚○將坐落臺北縣永和市○○路十六號房
    屋出租予被上訴人，對被上訴人享有租金債權，乃持前開執行名義向本院聲請強
    制執行，由本院民事執行處於九十二年十月二日核發扣押命令，將庚○應給付上
    訴人三十八萬九千九百二十八元及執行費用三千零九十五元（合計三十八萬九千
    九百二十三元）之範圍內，予以扣押，自九十二年十月份起，禁止庚○向被上訴
    人收取或為其他處分，被上訴人對前開扣押命令未為異議，鈞院於同年月二十七
    日再核發執行命令，將庚○對被上訴人之每月租金債權，自九十二年十月起至清
    償日止，在三十八萬九千九百二十八元及執行費用三千零九十五元之範圍內，移
    轉予上訴人，詎被上訴人竟聲明異議，不承認庚○對其租金債權存在，惟查被上
    訴人就前開房屋確實與庚○簽訂租賃契約，其否認租金債權存在顯有不實，爰依
    法提起本件訴訟，請求被上訴人給付上訴人三十八萬九千九百二十三元及自起訴
    狀繕本送達翌日即九十三年一月二十六日起至清償日止，按年息百分之五計算之
    利息等語（原判決判命被上訴人給付上訴人二十七萬元及自九十三年一月二十六
    日起至清償日止，按年息百分之五計算之利息部分，未據上訴人聲明不服）。
五、被上訴人未於言詞辯論期日到場，亦未提出任何書狀爭執或否認上訴人之主張。
六、按就債務人對於第三人之金錢債權為強制執行時，執行法院應發扣押命令禁止債
    務人收取或為其他處分，並禁止第三人向債務人清償；前項情形，執行法院得詢
    問債權人意見，以命令許債權人收取，或將該債權移轉予債權人，強制執行法第
    一百十五條第一項、第二項定有明文。又按第三人不承認債務人之債權存在，應
    於接受執行法院命令後十日內，提出書狀，向執行法院聲明異議，執行法院應將
    第三人聲明異議之事實通知債權人，債權人對於第三人之聲明異議認為不實時，
    得於收受前項通知後十日內向管轄法院提起訴訟，同法第一百十九條第一項、第
    一百二十條第二項亦有明文。經查本件上訴人主張其對訴外人庚○享有賠償訴訟
    費用三十八萬六千八百二十八元之金錢債權，經其以本院九十二年度聲字第六四
    ○號裁定向本院聲請強制執行，經本院於九十二年十月二日核發扣押命令，就前
    開金錢債權三十八萬六千八百二十八元及執行費用三千零九十五元，共計三十八
    萬九千九百二十三元之範圍內，予以扣押，於同年月七日送達予被上訴人，嗣本
    院民事執行處復於同年十月二十七日就庚○對被上訴人之金錢債權核發移轉命令
    ，經被上訴人於同年十月二十九日聲明異議，經本院民事執行處於九十二年十一
    月七日以九十二年度民執辰字第二九○○四號函通知上訴人，於同年十一月十二
    日送達於上訴人，經上訴人於翌日即九十二年十一月十三日向原審提起本件訴訟
    ，其起訴自屬合法。
七、次按承租人支付租金有遲延者，出租人得定相當期限，催告承租人支付租金，如
    承租人於其期限內不為支付，出租人得終止租約；租賃物為房屋者，遲付租金之
    總額，非達二個月之租額，不得依前項之規定，終止契約；其租金約定於每期開
    始時支付者，並應於遲延給付逾二個月時，始得終止契約，民法第四百四十條第
    一項、第二項定有明文。
八、經查訴外人庚○與被上訴人就坐落臺北縣永和市○○路十六號房屋訂有租賃契約
    ，租賃期間自九十一年七月十九日起至一百年四月十八日止，共計八年九個月，
    每月租金四萬五千元，應於每年一月十六日、四月十六日、七月十六日、十月十
    六日前給付三個月之租金十三萬五千元，該租賃契約並經本院公證在案，惟被上
    訴人自九十二年七月十六日即未再給付租金之事實，有證人庚○於原審提出之租
    賃契約影本一件、公證書影本一件為證，自堪採信為真實。
九、再查證人庚○雖於九十二年九月二十四日以龍山郵局第三九五號存證信函催告被
    上訴人給付九十二年七月十六日應給付之三個月租金，有證人庚○提出之存證信
    函影本一件附卷可憑（見本院卷第六十一頁至第六十二頁），惟查該存證信函並
    未合法送達予被上訴人，業據證人庚○陳述綦詳（見本院卷第五十二頁），自難
    以該存證信函認庚○已合法催告被上訴人給付租金。復查庚○雖另於九十二年十
    一月二十七日再以龍山郵局第四三四號存證信函聲明其與被上訴人間之租賃契約
    自九十二年七月十五日起失效，並於同年十一月二十八日送達予被上訴人，亦有
    庚○提出之存證信函暨回執影本各一件在卷可按（見本院卷第六十三頁），惟庚
    ○既未合法催告被上訴人給付租金，自難以該存證信函認庚○已合法終止與被上
    訴人間之租賃契約，而遍觀該存證信函之內容，復未催告被上訴人給付租金，該
    存證信函亦不生催告給付租金之效力。又查庚○於九十二年十二月二十五日再以
    龍山郵局第四四四號存證信函向被上訴人表示終止租約並請求被上訴人返還租賃
    房屋，並於九十三年一月二日送達予上訴人，固有其提出之存證信函暨回執影本
    各一件（見本院卷第六十六頁、第六十七頁），然查庚○既未合法催告被上訴人
    給付租金，其以該第四四四號存證信函終止租賃契約之意思表示自非合法。
十、第按債權人催告債務人履行債務所定期限顯不相當者，自催告後經過相當期間，
    債務人仍不履行時，債權人仍取得契約解除權（最高法院八十七年度臺上字第三
    ○七二號、八十六年度臺上字第二七四四號、九十年度臺上字第六四號判決意旨
    參看）；又按契約當事人之一方因他方遲延給付而催告其履行時，倘同時表明如
    於期限內不履行即解除契約，即係於催告之同時，表示附有停止條件之解除契約
    之意思表示，倘他方當事人未依限履行，則停止條件成就，解除契約之意思表示
    發生效力，毋須另為解除契約之意思表示（最高法院八十六年度臺上字第二○一
    二號判決意旨）。查證人庚○於九十三年二月六日以龍山郵局第十三號存證信函
    ，催告被上訴人於九十三年二月十日前清償積欠之租金，於同年二月十一日送達
    被上訴人，有庚○提出之存證信函暨回執影本各一件為證（見本院卷第六十八頁
    以下），其催告所定之期限即九十三年二月十日在該存證信函送達予被上訴人前
    即已屆滿，尚難認其已定相當期限催告被上訴人，惟揆諸前開說明，該第十三號
    存證信函經過相當期間，仍生證人庚○合法催告被上訴人給付租金之效力，庚○
    並取得契約解除權。嗣庚○於九十三年三月三日再以永和郵局第一八四號存證信
    函催告被上訴人於收受該存證信函一日內給付租金，逾期租約即時終止，並於同
    年三月四日送達被上訴人，有庚○提出之存證信函暨回執影本各一件存卷可參（
    見本院卷第七十三頁以下），證人庚○既表示被上訴人收受存證信函後一日內未
    給付租金，其與被上訴人間之租約即終止，自屬於催告之同時，表示附有停止條
    件之解除契約之意思表示，乃被上訴人仍未依前開存證信函所定期限即九十三年
    三月五日前履行，證人庚○終解除契約之意思表示即已發失效力，毋須另為解除
    契約之意思表示。是證人庚○與被上訴人間之租賃契約已於九十三年三月六日終
    止，應堪認定。
十一、末查依證人庚○與被上訴人間租賃契約之約定，其租賃期間自九十一年七月十
      九日起，每月租金四萬五千元，每三個月給付一次，應於每年十月十六日、一
      月十六日、四月十六日、七月十六日前給付。而依本院民事執行處九十二年十
      月二十七日板院通民執辰字第二九○○四號執行命令所載，庚○對被上訴人自
      九十二年十月起之租金債權移轉予上訴人，是庚○自九十二年十月二日起至其
      於九十三年三月六日合法終止與被上訴人間之租賃契約止，對被上訴人得收取
      之租金為九十二年十月十六日、九十三年一月十六日二期之租金共計二十七萬
      元（即135,000元×2期＝270,000元），至上訴人主張庚○對被上訴人九十三
      年四月十六日之租金債權於本院言詞辯論終結時亦已屆期，自得請求被上訴人
      給付等語，然查庚○既於九十三年三月六日合法終止與被上訴人間之租賃契約
      ，其於九十三年四月十六日對被上訴人已無租金債權存在，上訴人前揭主張自
      屬無據。
十二、綜上所述，本件上訴人主張庚○對被上訴人九十三年四月十六日之租金債權亦
      已屆清償期等語，因庚○與被上訴人間之租賃契約已於九十三年三月六日合法
      終止，故上訴人主張洵無不足採。從而，上訴人主張本於強制執行法第一百二
      十條之規定，請求被上訴人再給付十一萬九千九百二十三元及自起訴狀繕本送
      達翌日即九十三年一月二十六日起至清償日止，按年息百分之五計算之利息，
      為無理由，不應准許。原審為上訴人敗訴之判決，並無不合。上訴意旨指摘原
      判決不當，求予廢棄改判，為無理由，應予駁回。
十三、據上論結，本件上訴為無理由，依民事訴訟法第四百三十六條之一第三項、第
      四百四十九條第一項、第七十八條、第八十五條第一項前段，判決如主文。
中　　　華　　　民　　　國　　九十三　　年　　　八　　　月　　　四　　　日
                                臺灣板橋地方法院民事第一庭
                                    審判長法  官  許瑞東
                                    　　　法  官  黃信滿
                                    　　　法  官  周舒雁
右正本證明與原本無異
本判決不得上訴
中　　　華　　　民　　　國　　九十三　　年　　　八　　　月　　　四　　　日
                                    書記官  張坤校
